【裁判字號】    96,附民,632
【裁判日期】    980115
【裁判案由】    請求損害賠償
【裁判全文】
臺灣臺中地方法院刑事附帶民事訴訟判決
原      告  社團法人臺灣音樂著作權協會
法定代理人  乙○○
訴訟代理人  丁○○
被      告  丙○○
                    送達處所.
上列被告因違反著作權法案件（本院96年度易字第4889號），原
告提起附帶民事訴訟請求侵權行為損害賠償，本院於民國97年12
月26日言詞辯論終結，判決如下：
    主  文
被告應給付原告新臺幣貳拾肆萬元。
本判決得假執行。
    事實及理由
壹、程序方面：
一、按當事人之法定代理人其代理權消滅者，訴訟程序在有法定
    代理人承受其訴訟以前當然停止。承受訴訟人，於得為承受
    時，應即為承受之聲明，民事訴訟法第170條、第175條第1
    項定有明文。查本件原告之法定代理人原為甲○○，嗣已變
    更為乙○○，乙○○已聲明承受本件訴訟，合先敘明。
二、訴狀送達後，原告不得將原訴變更或追加他訴，但擴張或減
    縮應受判決事項之聲明者，不在此限，民事訴訟法第255條
    第1項第3款定有明文。本件原告起訴聲明原為「被告應給付
    原告新台幣（下同）75萬元，並自起訴狀繕本送達被告之翌
    日起至清償日止，按年利率百分之5計算之利息」，嗣於民
    國97年12月26日審理時，減縮聲明為「被告應給付原告24萬
    元」，合於前開規定，應予准許。
貳、實體方面
一、原告主張：
（一）被告丙○○係址設臺中市○區○○路1段193巷2號1樓「金
      貴族卡拉ＯＫ」負責人，明知「老爺車」、「傷心海」、
      「歹路不可行」、「出外人的愛」、「出外心茫茫」、「
      行船人的愛」、「你愛相信我」、「別問阮的名」、「我
      是辜不章」、「有力的關懷」、「南鯤鯓之戀」、「酒女
      的心聲」、「惜別的海岸」、「愛情的力量」、「癡情台
      西港」、「誰人無心事」等16首音樂著作，係原告已取得
      專屬授權之音樂著作，非經原告之同意或授權，不得任意
      公開演出。被告竟基於以公開演出之方法而侵害他人著作
      財產權之犯意，未經原告之同意或授權，自96年7月9日起
      至96年7月25日止，在上開店內，利用灌錄有前開歌曲之
      點歌伴唱機設備，供店內不特定客人點唱，公開演出前開
      音樂著作，向該店內現場之不特定顧客傳達前開音樂著作
      內容。被告上開行為係觸犯著作權法第92條之規定，侵害
      原告之音樂著作財產權。另被告違反著作權法之行為，亦
      經刑事庭以96年度易字第4889號判決判處有期徒刑3月在
      案。
（二）按民法第184條第1項前段規定，因故意或過失，不法侵害
      他人之權利者，應負損害賠償責任。被告之故意侵權行為
      與原告所受之損害間，具有因果關係，原告自得依上述規
      定向被告請求賠償。因原告不易證明其實際損害額，請求
      依每首歌1萬5千元計算之損害賠償，並聲明：被告應給付
      原告24萬元。
（三）對被告抗辯所為之陳述：市場上以正常業務推廣為重，原
      告需有一個共同請求損害賠償之標準；原告取得執行名義
      後，不一定會依判決所命被告給付之金額請求強制執行，
      會視相對人的經濟情況而決定執行之金額；如果沒有損害
      賠償之共同標準，許多當事人會心存僥倖，不願取得授權
      ，認為被抓到後再來處理，不但造成司法資源的浪費，也
      對其他正常取得授權人不公平。
二、被告則以：願與原告和解，但認為原告請求金額過高，請求
    一首歌以7千到9千元計算之損害賠償金額為抗辯，並聲明：
    原告之訴駁回。
三、按附帶民事訴訟之判決，應以刑事訴訟判決所認定之事實為
    據，刑事訴訟法第500條前段定有明文。查被告未經原告之
    同意或授權，於所經營之KTV店內供不特定人點唱系爭歌曲
    公開演出，侵害原告之音樂著作財產權，業經本院以96年度
    易字第4889號判決認定屬實，並判處有期徒刑3月，有本院
    前開刑事案件卷宗可證，且為被告所不爭執，則原告主張被
    告應負侵權行為損害賠償責任，堪可認定。
四、按因故意或過失不法侵害他人之著作財產權或製版權者，負
    損害賠償責任。前項損害賠償，被害人得依下列規定擇一請
    求：一、依民法第216條規定請求。但被害人不能證明其損
    害時，得以其行使權利依通常情形可得預期之利益，減除被
    侵害後行使同一權利所得利益之差額，為其所受損害。二、
    請求侵害人因侵害行為所得之利益。但侵害人不能證明其成
    本或必要費用時，以其侵害行為所得之全部收入，為其所得
    利益。依前項規定，如被害人不易證明其實際損害額，得請
    求法院依侵害情節，在新臺幣1萬元以上1百萬元以下酌定賠
    償額，著作權法第88條定有明文。本件原告主張不易證明其
    實際損害額，並請求本院酌定賠償額，依前開條文規定，自
    屬有據。本院審酌被告以公開演出之方式，侵害原告之音樂
    著作財產權，公開演出之著作共16首，所經營KTV之規模、
    侵權時間之長度、所侵害音樂著作在市場流行之程度，該等
    曲目知名度不低，有相當之點唱率等一切情狀，認原告請求
    每首單曲之賠償金額1萬5千元為適當，被告共計侵害16首歌
    曲之音樂著作財產權，應賠償金額合計24萬元。
五、綜上所述，原告本於侵權行為之法律關係請求被告給付24萬
    元，為有理由，應予准許。
六、本件為關於財產權之訴訟，所命給付金額未逾50萬元之被告
    敗訴判決，依民事訴訟法第389條第1項第5款規定，應依職
    權宣告假執行。
七、原告依刑事訴訟法第487條規定，於刑事訴訟程序提起本件
    附帶民事損害賠償訴訟，依法無應繳納裁判費用之規定，原
    告復未提出其他費用支出之證明，爰不另為訴訟費用負擔之
    諭知。
八、據上論結，本件原告之訴為有理由，依刑事訴訟法第491條
    第10款、民事訴訟法第389條第1項第5款，判決如主文。
中    華    民    國    98    年    1    月     15    日
                  刑事第九庭  法  官  施慶鴻
以上正本係照原本作成。
如不服本判決，非對刑事判決上訴時不得上訴，並應於送達後10
內，向本院提出上訴狀，並附上訴理由。
                              書記官  賴瓊珠
中    華    民    國    98    年    1    月     15    日


司法院資訊處製作；財團法人民間司法改革基金會備份。
